臺灣臺中地方法院民事簡易判決  
111年度豐簡字第288號
原      告  劉長庚  
訴訟代理人  楊盤江律師
被      告  李天佑  
上列當事人間請求確認本票債權不存在事件，本院於民國111年5
月24日言詞辯論終結，判決如下：
    主      文
確認被告持有如附表所示之本票壹紙，對原告之票據債權不存在
。
訴訟費用由被告負擔。
    事實及理由
甲、程序部分：按確認法律關係之訴，非原告有即受確認判決之
    法律上利益者，不得提起，民事訴訟法第247條第1項前段定
    有明文。查被告持如附表所示之本票（下稱系爭本票）向本
    院聲請裁定准予強制執行，經本院以111年度司票字第803號
    裁定准許，業據本院依職權調閱本院111年度司票字第803號
    民事卷宗（下稱本院司票卷）核閱無訛。惟兩造就系爭本票
    對原告之債權請求權是否存在有所爭執，法律關係存否並不
    明確，致原告在私法上之地位有受侵害之危險，而此項危險
    得以對被告之確認判決除去之，是原告提起本件訴訟有即受
    確認判決之法律上利益，先予敘明。
乙、實體部分：
壹、原告起訴主張：被告持有以原告及原告之子劉家郡為共同發
    票人之系爭本票，向本院聲請裁定准予強制執行，經本院本
    院以111年度司票字第803號裁定准許。惟原告並未簽發系爭
    本票，亦未授權他人簽發，系爭本票上「劉長庚」之簽名並
    非原告所為，而係由劉家郡所偽造，原告自無須對被告負票
    據責任。爰依票據關係提起本件訴訟。並聲明：如主文第1 
    項所示。 
貳、被告抗辯則以：系爭本票係訴外人蘇盈臻交給被告，由被告
    聲請本票裁定，至於系爭本票上「劉長庚」之簽名係何人所
    為，並不知悉。並聲明：原告之訴駁回。 
參、本院之判斷：
一、按本票為無因證券，僅就本票作成前之債務關係，無庸證明
    其原因而已。至該本票本身是否真實，即是否為發票人所作
    成，即應由本票債權人負證明之責，此觀民事訴訟法第277
    條規定之法理至明（最高法院83年台上字第1867號判決意旨
    參照）。據此，發票人主張本票係偽造，自應由執票人就本
    票為真正之事實，先負舉證責任（最高法院65年度第6次民
    庭庭推總會會議決議亦可資參照）。原告主張其未簽發系爭
    本票，揆諸前揭說明，即應由被告就系爭本票上「劉長庚」
    之簽名為真正，即是否為原告所簽發乙情負舉證之責。
二、經查，原告於111年4月1日提出之民事起訴狀後附之委任狀
    上「劉長庚」簽名字跡（見本院豐簡卷第19頁），經本院以
    肉眼與系爭本票上之「劉長庚」字跡（影本見本院司票卷第
    23頁）相互比對，兩者之字型、字體、走勢或筆順均有差異
    。又證人劉家郡到庭證稱：系爭本票上面「劉長庚」的名字
    是我簽的。我當時要簽立本票交給訴外人劉欣瑞，對方要求
    我把父親的名字也寫上去，我就照做，沒有經過原告的同意
    。後來劉欣瑞委託蘇盈臻過來向我收取本票等語（見本院豐
    簡卷第48頁），而稱其未經原告之授權，擅自於系爭本票上
    簽立原告之姓名。細觀系爭本票上字跡，亦可見其上發票人
    部分無論地址、姓名、數字，字跡均甚為相似，應係同一人
    所為，堪認證人劉家郡上開證述，應堪採信。
三、此外，依證人劉家郡所述及被告之抗辯，可見證人劉家郡係
    將系爭本票交付訴外人蘇盈臻。被告既未親眼見聞原告簽發
    系爭本票，亦未能提出其他證據，足以證明系爭本票上原告
    之簽名為真正或由原告授權他人所為，其舉證即有未足。
肆、綜上所述，原告主張系爭本票上發票人「劉長庚」之簽名，
    非由原告本人或授權他人所簽發，應可認定。從而，原告請
    求確認被告就所執系爭本票對原告之票據權利不存在，為有
    理由，應予准許。
伍、本件事證已臻明確，兩造其餘攻擊防禦方法及所舉證據，經
    審酌結果，與本件判決結論均無影響，爰不一一論述，附此
    敘明。
陸、訴訟費用負擔之依據：民事訴訟法第78條。 
中　　華　　民　　國　　111 　年　　6 　　月　　9 　　日
                      臺灣臺中地方法院豐原簡易庭
                                  法　官　段奇琬
上為正本係照原本作成。　　　　　　　　　　　　　　　　　
如不服本判決，應於送達後20日內，向本院提出上訴狀並表明上
訴理由，如於本判決宣示後送達前提起上訴者，應於判決送達後
20日內補提上訴理由書（須附繕本）。如委任律師提起上訴者，
應一併繳納上訴審裁判費。
中　　華　　民　　國　　111 　年　　6 　　月　　9 　　日
                                  書記官  王政偉
附表：
編號 票號 共同發票人 發票日 票面金額（新臺幣） 到期日 １ WG0000000 劉長庚 劉家郡 111年2月4日 520萬元 未記載